臺灣高等法院交通事件裁定　　　　　　　　　　　　九十一年度交抗字第五九二號
　　抗告人即
　　異議人　　　甲○○　男五十.
右抗告人因違反道路交通管理處罰條例案件，不服臺灣板橋地方法院中華民國九十一
年六月二十八日九十一年度交聲字第三三七號裁定（原處分案號：北市裁三字第裁二
二－ＡＸＸ○一○八一二號），提起抗告，本院裁定如左：
    主  文
原裁定撤銷，發回台灣板橋地方法院。
    理  由
一、原審裁定如附件裁定書所載。
二、抗告人提起抗告意旨以：原審於九十一年六月十七日傳訊警員陳佳燦、證人蔡山
    田，及九十一年六月十八日傳訊證人鄭淑奼，到庭作證，均未傳訊抗告人，給抗
    告人質問及對質之機會，即作成裁定。而警員陳佳燦非係拍照之警員，所繪之現
    場圖與實際現場不符，只聽蔡山田、鄭淑奼片面之詞，即作成裁定顯有未合，而
    指摘原裁定不當云云。
三、按道路交通案件處理辦法第四條第一項規定：「聲明異議之處理，除準用刑事訴
    訟法有關規定外，依本辦法之規定處理之。」又刑事訴訟法第一百六十五條第一
    項規定卷宗內之筆錄及其他文書可為證據者，應向被告宣讀或告以要旨。
四、經查原審於九十一年六月十七日傳訊警員陳佳燦、證人蔡山田，及九十一年六月
    十八日傳訊證人鄭淑奼，到庭作證，均未再傳訊抗告人，給抗告人質問、辯解及
    對質之機會，以發現實質之真實。原審係應調查之證據未予調查，遽採為斷案之
    資料，其裁定自屬違法。是原審未予詳查，逕將抗告人之聲明異議駁回，尚有未
    洽，抗告人抗告意旨指摘及此，為有理由，爰將原裁定撤銷，發回原審法院。
據上論結，依道路交通事件處理辦法第二十六條，刑事訴訟法第四百十三條前段，裁
定如主文。
中      華      民      國    九十一    年     十二     月      十      日
                              臺灣高等法院交通法庭
                                  審判長法  官  陳  貽  男
                                        法  官  陳  憲  裕
                                        法  官  王  炳  梁
右正本證明與原本無異。
不得再抗告。
                                        書記官  潘  大  鵬
中      華      民      國      九十一 年   十二    月      十一      日
附件：
臺灣板橋地方法院交通事件裁定                    九十一年度交聲字第三三七號
    原處分機關  臺北市交通事件裁決所
    異  議  人
    即受處分人  甲○○  男  五十五歲（民國○○○年○月○○○日生）
                        身分證統一編號：Ｚ000000000號
                        住臺北縣新莊市○○街三十巷五弄七號四樓
右列異議人即受處分人因違反道路交通管理處罰條例案件，對於臺北市交通事件裁決
所九十一年一月十一日所為之處分（原處分案號：北市裁三字第裁二二－ＡＸＸ○一
○八一二號），聲明異議，本院裁定如左：
    主  文
異議駁回。
    理  由
一、異議人即受處分人甲○○聲明異議意旨略以：伊於民國九十年十二月六日下午五
    時許，騎乘車號ＧＭＺ－一七三號重型機車，沿臺北市○○○路有北往南方向行
    駛，欲前往愛國西路財政部接送伊妻下班，行經環河南路一段二八六號前時，伊
    因見所行駛之外側車道壅塞，遂欲變換至內側車道行駛，當時伊有減速並閃左方
    方向燈，且注意內側車道車況，惟當伊慢速駛向內側車道時，突遭自左後方快速
    駛來由鄭淑奼騎乘之車號ＥＦＯ－九九八號輕型機車擦撞伊機車左側，另緊隨在
    伊車後由蔡山田騎乘之車號ＢＡＱ－三○○號重型機車閃避不及而自後追撞，致
    三輛機車均人車倒地，按伊當時並無違規迴轉之情，且依當時對向車道有迎神隊
    伍占據，況伊若迴轉則行車方向與伊妻上班地點方向相反，伊顯無迴車之可能及
    必要，原處分裁決所認顯然有誤，爰就該裁決提出聲明異議云云。
二、按汽車迴車時，在劃有分向限制線之路段，不得迴車；又汽車駕駛人迴車時，在
    劃有分向限制線之路段迴車者，處二百元以上六百元以下罰鍰；又汽車駕駛人，
    駕駛汽車違反道路交通安全規則，因而肇事致人受傷者，吊扣其駕駛執照三個月
    至六個月；又汽車駕駛人，違反道路交通管理處罰條例第四十九條規定者，除依
    原條款處罰鍰外，並予記違規點數一點，道路交通安全規則第一百零六條第二款
    、道路交通管理處罰條例第四十九條第二款、第六十一條第三項、第六十三條第
    一項第一款分別定有明文。
三、查本件異議人即受處分人甲○○，於九十年十二月六日下午五時一分許，騎乘車
    號ＧＭＺ－一七三號重型機車，行經臺北市○○○路○段二八六號前劃有行車分
    向限制線路段時，違反道路交通安全規則迴車，使同向後方由蔡山田騎乘之車號
    ＢＡＱ－三○○號重型機車閃避不及，自後追撞，因而肇事致蔡山田受有左眼眼
    瞼裂傷、眼球破裂、左眼視力無光覺等傷害之違規事實，有臺北市政府警察局萬
    華分局交通分隊製作之道路交通事故調查報告表、甲○○、蔡山田、鄭淑奼等人
    交通事故談話紀錄表、道路交通事故補充資料表、臺北市政府警察局交通警察大
    隊本件交通事故分析研判表、舉發警員陳佳燦檢送之現場照片及臺灣臺北地方法
    院九十一年度訴字第一○一一號民事事件中蔡山田具狀之民事起訴狀、甲○○九
    十一年三月七日具狀之民事聲請調查證據狀等在卷可資佐證。異議人雖具狀並到
    庭辯稱：伊機車係於變換車道時遭鄭淑奼機車擦撞及蔡山田機車追撞，伊並無違
    規迴車之情云云，惟經本院分別傳訊調查，證人蔡山田證稱：「（當天車禍發生
    經過？）當天下午四點多我從士林下班要回板橋住處沿環河南路行駛，我騎乘機
    車到車禍地點時，在我左前方同向有一輛鄭淑奼騎乘的機車，甲○○突然從我右
    後方超車超到我前方橫向阻在我車前，我就撞上甲○○車輛，我的眼睛受傷無法
    看見東西，只聽到有人說三台撞在一起，我不知道車禍後情形如何。」「（對甲
    ○○說他的車不是要迴轉，只是變換車道等語有何意見？）甲○○的車子當時確
    實是衡阻在我前面。」「（對異議人甲○○說他的車輛是第一台車輛，鄭淑奼車
    輛要超車，你車子撞到他的車子等語有何意見？）他所言不實在，是他要超鄭淑
    奼的車子，我才撞上他的車子。」「是甲○○衡阻在我前面，我才撞上他。現在
    我的左眼已經失明看不到。」等語（見本院九十一年六月十七日訊問筆錄），證
    人鄭淑奼證稱：「（當天與異議人甲○○發生車禍經過情形？）當天我騎機車沿
    環河南路從台北往板橋方向行駛，當時我前面沒有看到其他二部機車，所以我應
    該是第一部機車，其他二部機車都在我的後方。當時我感覺我機車右後方被擦撞
    不穩就跌倒，我跌倒之後爬起來把機車扶正後，聽到交通警察和路人說甲○○準
    備要橫向迴轉到對向車道，才與蔡山田的機車相撞，蔡山田眼睛有受傷，我的腿
    部受有擦傷瘀血。」「（對甲○○在本院訊問時所言有何意見？）甲○○所言與
    實情都不一樣，當時旁邊的路人與交通警察都可以作證，我是第一部機車，甲○
    ○不是第一部機車。」等語（見本院九十一年六月十八日訊問筆錄），所述情節
    互核大致一致，且觀諸異議人於肇事後警訊談話紀錄表即已自稱：伊當時欲向左
    迴轉等語一節，而證人蔡山田於警訊談話紀錄表亦指稱：異議人機車當時是由西
    向東橫越馬路等語，另證人鄭淑奼於警訊談話紀錄表亦係指稱：異議人機車當時
    向左欲變換車道迴轉等語，前後所述亦均一致，況按舉發警員檢送之現場照片觀
    之，異議人駛至肇事地點前約十公尺處即係與長沙街交岔路口，異議人若於該處
    左轉長沙街，亦可按其原本路線行經西寧南路往愛國西路方向行駛，因此異議人
    見前方往貴陽街道路壅塞，亦非無迴車轉往長沙街方向行駛之可能，是綜上所述
    ，異議人上開所辯，要屬事後卸責之詞，應不足採，堪認異議人上開違規等事實
    均屬無訛。從而，原處分機關據以援引上開規定，裁處罰鍰新臺幣九百元，吊扣
    駕駛執照三個月，並記違規點數一點，並無不當。本件異議為無理由，應予駁回
    。
四、據上論斷，應依道路交通案件處理辦法第十九條，裁定如主文。
中      華      民      國    九十一    年      六      月    二十八    日
                                      臺灣板橋地方法院交通法庭
                                          法  官  彭  全  曄
如不服本裁定應於送達後五日內向本院提出抗告狀
